【裁判字號】    92,軍上,7
【裁判日期】    920410
【裁判案由】    違反職役職責
【裁判全文】
臺灣高等法院刑事判決                                九十二年度軍上字第七號
    上  訴  人
    即  被  告  甲○○
右上訴人因違反職役職責案件，不服國防部高等軍事法院分院中華民國九十一年十二
月四日，九十一年法仁判字第一三七號第二審判決（起訴案號：國防部北部地方軍事
法院檢察署九十一年訴字第三三二號；第一審：國防部北部地方軍事法院九十一年信
判字第三六一號），提起上訴，本院判決如左：
    主  文
上訴駁回。
    理  由
一、按軍事審判法第一百八十一條第五項規定，被告不服高等軍事法院宣告有期徒刑
    之上訴判決者，得以判決違背法令為理由，向高等法院提起上訴。是不服高等軍
    事法院有期徒刑判決而向高等法院提出上訴者，非以原判決違背法令為理由者不
    得為之，此為其上訴之法定要件。若上訴理由狀並未依據卷內訴訟資料，具體指
    摘原判決不適用法則或如何適用不當，或所指摘原判決違法情事，顯與法律規定
    得為向高等法院提出上訴之上訴理由之違法情形，不相適合時，均應認為其上訴
    為違背法律上之程式，應予以駁回，此觀諸軍事審判法第一百七十九條、刑事訴
    訟法第三百九十五條前段之規定至明。
二、本件原判決認定上訴人即被告甲○○係陸軍步兵第一一七旅步二營兵器連二兵，
    陸軍第一九０一梯次，入伍前曾於民國（下同）八十八年、八十九年分別因竊盜
    及違反毒品危害防制條例，分經本院及台灣板橋地方法院判處有期徒刑十月及六
    月，並由台灣板橋地方法院裁定應執行有期徒刑一年二月，執行至九十一年一月
    三日縮刑假釋出監，於九十一年二月二日假釋期滿。入伍後仍不思悔改，緣於九
    十一年八月十七日八時自台灣駐地休假離營，應於同年月二十日七時返營銷假，
    屆時竟因逾假畏罰，意圖長期脫免職役潛逃不歸，匿居於台北縣一帶，賴積蓄維
    生，迄九十一年九月二日十六時三十分許，始於台北縣中和市○○路○段一四六
    號為台北縣政府警察局中和分局警員緝獲。上訴人於第二審審理中，均坦承犯行
    ，與第一審調查事實一致，第一審已就調查事證，審酌刑法第五十七條各款情狀
    ，為適法之量刑，尚無不當。另上訴人以其家境不好，生活困苦，並無長期脫免
    職役之意圖及原審量刑太重乙情，綜觀其前已犯竊盜及違反毒品危害防制條例案
    ，焉有不知警惕而再犯本罪，實難認其犯罪情狀有何堪值憫恕之處，上訴人所執
    請求減輕理由委無可採，第一審以上訴人逃亡事證明確，論處陸海空軍刑法第三
    十九條第一項前段「意圖長期脫免職役而離去職役」罪，並以上訴人曾於八十八
    年、八十九年間因竊盜及違反毒品危害防制條例案，分經本院及台灣板橋地方法
    院判處有期徒刑十月及六月，並由台灣板橋地方法院裁定應執行有期徒刑一年二
    月，執行至九十一年一月三日縮刑假釋出監，於九十一年二月二日假釋期滿，認
    其於刑之執行完畢後，五年以內再犯有期徒刑之罪，為累犯，依刑法第四十七條
    規定加重其刑，復審酌上訴人犯後態度及遭緝獲等一切情狀，量處有期徒刑十月
    ，認事用法均無不合，量刑亦屬適切，因而駁回被告第一審之上訴，本院審酌該
    法院上開判決，於法並無不合。
三、被告甲○○上訴意旨指稱：原審未確實了解被告家中情況，顯違社會一般常理之
    情、理、法。再者以軍事審判法第一百九十七條第十五項，判決理由對於被告有
    利之陳述或辯護意旨，不予採納而未經記載者，當然違背法令，經查判決書上記
    載於九十一年九月三日偵查時稱：「因逾假，害怕受罰，而不想回去繼續服役」
    ，有違被告之意，被告是因逾假害怕同僚學長歧視，及私下的恐嚇與不當管教，
    且該隊長官完全不聽被告陳述逾假之理由，完全否認被告，因而才不敢回部隊，
    並非不想回去服役。再者被告因家境清寒，且家中有殘障人士需要被告服侍照料
    及幫忙家庭開支，加上前述原因，遂以暫時逃避之方式，以便尋求援助及幫助家
    庭負擔，縱有不當，罪不至如此重刑。原審判刑雖未逾越法定刑度，但懇請斟酌
    被告因家庭因素及心生畏懼與部隊不當之對待，給予被告重生之機會云云。
四、惟被告上訴意旨所指僅係事實認定問題，且非屬指摘原判決科刑有何違背法令之
    理由，單純就科刑輕重為爭執，自非適法之第三審上訴理由（最高法院七十四年
    台上字第五二三六號判例意旨參照）。綜上說明，被告甲○○之上訴，顯非合法
    ，應予駁回。
五、據上論斷，應依軍事審判法第一百七十九條，刑事訴訟法第三百九十五條前段，
    判決如主文。
中      華      民      國    九十二    年      四      月      十      日
                              臺灣高等法院刑事第八庭
                                  審判長法  官  陳  祐  治
                                        法  官  楊  炳  禎
                                        法  官  王  炳  梁
右正本證明與原本無異。
不得上訴。
                                        書記官  潘  大  鵬
中      華      民      國    九十二    年      四      月      十四    日


司法院資訊處製作；財團法人民間司法改革基金會備份。
